【裁判字號】    97,上訴,2196
【裁判日期】    980114
【裁判案由】    違反藥事法等
【裁判全文】
臺灣高等法院刑事判決                97年度上訴字第2196號
上  訴  人  臺灣士林地方法院檢察署檢察官
被      告  乙○○
上列上訴人因違反藥事法等案件，不服臺灣士林地方法院96年度
訴字第1230號，中華民國97年3月21日第一審判決（起訴案號：
臺灣士林地方法院檢察署96年度偵字第4683號），提起上訴，本
院判決如下：
    主  文
上訴駁回。
    理  由
一、公訴意旨略以：被告乙○○基於轉讓禁藥暨第2級毒品安非
    他命之犯意，於民國96年1月間，在臺北縣淡水鎮○○路18
    6號3樓52室，轉讓禁藥暨第2級毒品安非他命供丙○○施用
    。另又於96年2月上旬，在臺北縣淡水鎮○○路186號3樓32
    室，轉讓禁藥暨第2級毒品安非他命1包（淨重0.08公克）供
    甲○○施用，因指乙○○涉犯藥事法第83條第1項之轉讓禁
    藥罪及毒品危害防制條例第8條第2項之轉讓第2級毒品罪。
二、按犯罪應依證據認定之，無證據不得認定犯罪事實；被告未
    經審判證明有罪確定前，推定其為無罪，此為我刑事訴訟之
    基本原則。又公訴案件犯罪證據之蒐集，及提起公訴後，對
    犯罪事實之舉證責任及指出證明之方法，均屬公訴人之職責
    ，原則上法院僅於當事人之主張及舉證範圍內進行調查證據
    ，其經法定程序調查證據之結果，認已足以證明犯罪事實時
    ，始得為犯罪事實之認定，若其為訴訟上之證明，於通常一
    般人仍有合理之懷疑存在，尚未達於可確信其真實之程度者
    ，在該合理懷疑尚未剔除前，自不能為有罪之認定，法院不
    得以偵查機關關於某種犯罪之調查不易，即放棄上開原則之
    堅持，致有違背刑事訴訟無罪推定及嚴格證明之原則，其理
    甚明。再施用毒品者，其所稱向某人購買之供述，須補強證
    據以擔保其供述之真實性，良以施用毒品者其供述之憑信性
    本不及於一般人，況施用毒品者其供出來源，因而破獲者，
    法律復規定得減輕其刑，其有為偵查機關誘導、或為邀輕典
    而為不實之陳述之可能，其供述之真實性自有合理之懷疑，
    是施用毒品者關於其向某人購買毒品之供述，必須補強證據
    佐證，以擔保其供述之真實性，俾貫澈刑事訴訟無罪推定及
    嚴格證明之基本原則。而茲所謂補強證據，指其他有關證明
    施用毒品者之關於毒品交易之供述真實性之相關證據而言，
    必須與施用毒品者關於毒品交易之供述，具有相當程度之關
    連性，而足使一般人對施用毒品者關於毒品交易之供述，並
    無合理之懷疑存在，而得確信其為真實，始足當之。
三、公訴人指被告有前揭轉讓安非他命之犯行，無非係以證人丙○○及甲○○之證述，及甲○○曾於96年2月15日為警查獲
    安非他命1包（淨重0.08公克）為其主要依據。惟被告堅決
    否認有轉讓安非他命予丙○○或甲○○之犯行，略辯稱：丙○○及甲○○是伊的房客，伊不可能無償提供安非他命給他
    們，伊不知道甲○○的安非他命從何而來等語。
四、依96年3月8日被告警詢之調查筆錄記載，被告對於警察詢問
    是否有提供第2級毒品安非他命予甲○○、丙○○時，警訊
    筆錄係記載「有，我和甲○○在電腦室內共同吸食1次，而
    丙○○我沒有和他共同吸食過，都是他自己利用我不在時，
    他自己跟甲○○在吸食施用」等語 (見偵字卷第9頁)，然經
    原審勘驗警訊錄音帶，被告對於前開問題係回答「我和甲○○在電腦室內共同吸食1次，而丙○○我沒有和他共同吸食
    過，都是他自己利用我不在時」等語 (見原審卷第64頁)，
    足見被告於警訊所陳，並未承認無償提供安非他命予丙○○
    、甲○○，至於其所供與甲○○在電腦室共同吸食一節，並
    承認未共同吸食之安非他命為其所有，是自無法據以憑認被
    告自白與甲○○共同施用之安非他命係由被告所提供。次查
    ，被告於警訊時固供述：甲○○何時有安非他命，伊真的不
    知道，如果有的話早就叫他拿出來用等語（見原審卷第65頁
    勘驗警詢筆錄），就此供述內容，究係甲○○無償提供安非
    他命予被告，或係被告與甲○○有互相無償提供安非他命，
    語意模糊，遽難憑認為被告確有轉讓安非他命予甲○○之情
    事，公訴指訴據被告前開供述得推論被告有轉讓安非他命予
    甲○○之犯行，尚難採信。
五、證人甲○○於96年1月25日警詢時證述：伊95年10月初搬到
    現租屋處，每隔2、3天就會與被告共同吸食安非他命，最後
    1次是96年1月24日上午6點在被告工作室內共同吸食…安非
    他命都是被告去買回來的云云（見毒偵字第421號卷第3頁）
    ，嗣於96年2月15日警詢時證述：警方在伊住處查扣的安非
    他命1小包（毛重0.28公克，淨重0.08公克）及安非他命吸
    食器是伊所有，是被告給伊的，被告知道伊沒錢，自95 年
    10月起前後共給了伊7至10次安非他命施用，平均伊會每隔1
    星期找被告問看看他有沒有安非他命，每次被告給伊的安非
    他命重量約為淨重0.08公克（見偵卷第13至14頁），然證人
    甲○○所證被告轉讓安非他命之情節，就轉讓之方式、次數
    前後已有相異之陳述，且就被告何以無償提供安非他命，亦
    無法合理說明。況證人丙○○亦於本院證述：在警詢所為吸
    食毒品是被告提供之陳述，是甲○○教伊這麼說，伊所吸食
    之毒品，是與甲○○合資購買等語（見本院卷第85頁)，則
    證人甲○○既可教唆證人丙○○誣指被告提供毒品，其本身
    所證是否真實即有可疑。參以在證人甲○○房間內所查獲之
    安非他命1小包 (淨重0.08公克)，亦查無係被告交付予甲○○或曾持有之證據，甚且證人丙○○亦證述：那1包安非他
    命是甲○○的等語 (見本院卷第88頁)，是亦無法據查獲之
    安非他命1小包憑認證人甲○○所證屬實。
六、證人丙○○雖於96年2月15日警詢時證稱：警方查扣的證物
    是被告所有（包括吸食器、噴燈等），伊用過吸食器6次左
    右。伊從95年2月間起便開始施用安非他命至今，最近1次是
    96 年2月15日凌晨3時許在租屋處的電腦工作室內施用，安
    非他命是被告提供的。伊所施用的安非他命是被告無條件給
    伊施用的，因為伊有幫被告修房子，他會請伊施用安非他命
    ，自95年2月前後共請伊施用了15至20次安非他命，伊平均
    每隔2 星期找被告問問看有沒有安非他命，被告在的話會請
    伊施用安非他命，伊每次都施用2至3口云云（見偵卷第17至
    18頁），嗣於96年7月5日於偵查中具結證稱：算是有向被告
    拿過毒品，伊是直接向他本人拿的，他當面拿給伊，伊有施
    用安非他命，上次說沒有用是甲○○教伊說的，找被告要安
    非他命的時間伊不清楚，都是用電話連絡，被告沒住在那裡
    ，伊請他到淡水租屋處，被告說沒有拿毒品給伊，意思是當
    時在場的不只伊1個，藉由另一個人拿給伊，當面交的有1、
    2次，是從96年開始，約1月的時候才開始云云（見偵卷第46
    至47頁）。然查證人丙○○前開警詢所證被告無償提供吸食
    2、3口，與偵查中結證所稱被告交付安非他命之情節並不相
    符，又於偵查中所證被告交付安非他命之方式，亦有不同之
    供述。況被告於本院具結證述：吸用之毒品是與甲○○一起
    合資買的，警詢所說乙○○無條件提供給毒品，是甲○○教
    我講。... 與被告一起吸食過1次安非他命，安非他命是我
    所有，因與甲○○一起施用，被告適巧進入，即供被告吸食
    2、3口等語 (見本院卷第87頁、第87頁背面)，依證人丙○○於本院所證可知，其於警局及偵查中證稱被告無償提供安
    非他命一節並非真正，且證人於本院所為不利於己轉讓毒品
    之證詞，經本院告知所犯之罪責後，證人仍未更改證詞或拒
    絕陳述，據此可認證人丙○○於本院之證詞應可採信，是其
    於警詢及偵查中所為不利於被告之證詞，既查與事實不符，
    自非可採。
七、綜上所述，原審詳加審認，以證人丙○○、甲○○之證詞存
    有瑕疵，客觀上不足令人確信被告確有轉讓安非他命之犯行
    ，此外亦查無其他積極事證足證被告犯罪，而據此為被告無
    罪之諭知，結論即無不合。公訴人上訴猶以無法憑信之證詞
    ，指摘原判決用法不當，要無理由，其上訴自應予以駁回。
八、被告經合法傳喚，無正當理由不到庭，爰不待其陳述逕行判
    決。
據上論斷，應依刑事訴訟法第371條、第368條，判決如主文。
本案經檢察官王清杰到庭執行職務。
中    華    民    國    98    年    1     月    14    日
            刑事第二十二庭審判長法  官  何菁莪
                                法  官  李麗珠
                                法  官  洪于智
以上正本證明與原本無異。
如不服本判決，應於收受送達後10日內向本院提出上訴書狀，其
未敘述上訴之理由者並得於提起上訴後10日內向本院補提理由書
（均須按他造當事人之人數附繕本）「切勿逕送上級法院」。
                                書記官  柯月英
中    華    民    國    98    年    1     月    15    日


司法院資訊處製作；財團法人民間司法改革基金會備份。
